臺灣基隆地方法院刑事判決　　　　　　　100年度易字第330號
公　訴　人　臺灣基隆地方法院檢察署檢察官
被　　　告　林曹緒梅
上列被告因毀損案件，經檢察官提起公訴（100 年度偵字第2174
號），本院判決如下︰
    主  文
林曹緒梅損壞他人之玻璃燈、蠟燭、開運竹盆及佛珠，足以生損
害於他人，處拘役貳拾日，如易科罰金，以新台幣壹仟元折算壹
日。
    事  實
一、林曹緒梅與林福心（原名林秀月）係妯娌關係，民國100 年
    5 月5 日16時許，林曹緒梅與丈夫林昭明至基隆巿基金三路
    137 號1 樓林福心經營之「福心酥房」時，林曹緒梅與林福
    心因宗教信仰問題發生口角，林曹緒梅竟因而心生不滿，基
    於毀損他人物品之故意，將林福心所有放置在店內櫃子上之
    蓮花造型玻璃燈2 個、蠟燭1 個、開運竹盆1 個及煙供爐1
    個全數以手掃落在地，致玻璃燈2 個、蠟燭1 個、開運竹盆
    1 個均破裂不堪用，林福心心生憤怒，以手打林曹緒梅一巴
    掌（未成傷），兩人再發生拉扯，林曹緒梅再承前毀損之故
    意，將林福心戴於脖子上之佛珠一串扯斷，致令不堪用，足
    以生損害於林福心。
二、案經被害人林福心訴由基隆巿警察局第四分局報告臺灣基隆
    地方法院檢察署檢察官偵查起訴。
    理  由
壹、程序事項
一、非供述證據
    經本院爰引下列非供述證據：現場照片11幀，經查均無公務
    員違法取證之情事存在，是有證據能力，先予敘明。
二、供述證據
    按被告以外之人於審判外之言詞或書面陳述，除法律有規定
    者外，不得作為證據。又被告以外之人於審判外之陳述，雖
    不符合同法第159 條之1 至第159 條之4 之規定，但經當事
    人於審判程序同意作為證據，法院審酌該言詞陳述或書面陳
    述作成時之情況，認為適當者，亦得為證據。當事人、代理
    人或辯護人於法院調查證據時，知有第159 條第1 項不得為
    證據之情形，而未於言詞辯論終結前聲明異議者，視為有前
    項之同意，刑事訴訟法第159 條第1 項及第159 條之5 分別
    定有明文。經查，證人即告訴人林福心、證人即被告之丈夫
    林昭明分別於警詢時及偵查中之證詞，檢察官及被告均於本
    院調查證據時，知有刑事訴訟法第159 條第1 項不得為證據
    之情形，而未於言詞辯論終結前聲明異議，依刑事訴訟法第
    159 條之5 之規定，視為同意作為證據，而具有證據能力。
貳、實體事項
一、認定事實之證據及理由：
    訊據被告林曹緒梅固不否認於100 年5 月5 日16時許，與丈
    夫林昭明至基隆巿基金三路137 號1 樓證人林福心經營之「
    福心酥房」一事，惟否認有毀損器物犯行，辯稱：「我到該
    處時，林福心在該處整理東西，我跟他說不要亂拜，要拜就
    拜大的廟宇，後來林福心就從地上跳起來，打我一巴掌，我
    為了保護自己往後退，林福心一直追打我，直到我撞到東西
    ，我也不知道我撞到什麼東西..後來東西掉下來發出很大的
    聲響」云云。惟查：
  (一)證人林福心所有之蓮花造型玻璃燈2 個、蠟燭1 個、開運竹
    盆1 個、佛珠1 串遭損壞無法使用之事實，業據證人於警詢
    、偵訊及本院審理中指訴綦詳，並有現場照片11幀附卷可憑
    ，堪認為真實。
  (二)至被告是否故意毀損證人林福心所有上開物品一節，(1)證人
    林福心於本院審理時證稱：「被告在店裡面大發脾氣一直念
    ，說我拜什麼佛，要拜就去廟裏拜。我不理被告，就跟被告
    先生在店門口聊天..後來我聽到東西摔在地上的聲音，我就
    趕快進去店裏面看，被告先生也跟著進去，被告看到我進來
    ，就抓著我的雙手，我就打被告一巴掌，後來被告先生進來
    把我們兩人隔開，我就跌倒..被告又衝過來，把我掛在脖子
    上的一串佛珠扯斷；我確認我的東西都放置的很穩，受損的
    物品都是放在偵卷第12頁照片的2 個白色櫃子上面，警察到
    場拍照的時候，我們已經把開運竹盆撿起來放回右邊櫃子，
    蓮花燭台、蠟燭、煙供爐原本是放在左邊的白色櫃子上，而
    且並沒有放在櫃子的邊緣，警察到場之後，燭台、蠟燭、煙
    供爐都還在地上；開運竹盆已經裂開、蠟燭已經破裂，燭台
    也破裂，煙供爐是鐵製品沒有毀損，佛珠是斷掉了」等情。
    (2)再被告於本院審理時供述係為閃躲被告，遂由偵卷第13頁
    上方照片所示玻璃門往白色櫃子之方向閃避，往後退才撞到
    白色櫃子，而將上面的物品撞下來云云，惟據被告所述情節
    ，衡以常情，證人林福心之物品應係往櫃子內側傾倒才是，
    然依100 年度偵字第2174號卷12頁、第13頁上方共3 幀現場
    照片所示，證人所有開運竹盆內之碎石掉落在櫃上前緣及櫃
    前地下，由碎石散佈之位置及形狀，可知碎石係由櫃上往玻
    璃門方向灑出散落，而原放置在櫃子上之煙供爐底座、爐身
    甚至掉落在房間櫃子置放處斜對牆角之玻璃門前，煙供爐蓋
    則掉落在房間地面中央，從而可知，證人所有之物品係遭人
    用力由櫃子往玻璃門方向掃落，鐵製之煙供爐尚且掉在房間
    櫃子放置處斜對角之牆角邊，顯見其力道之猛。被告辯稱其
    由玻璃門往櫃子方向閃避，致臀部撞擊櫃子，不慎將其上物
    品撞下來云云，與現場跡證不符，應係卸責之詞，不足採信
    。(3)至證人即被告丈夫林昭明於偵訊中證稱：「當天林福心
    的店開幕，她們2 人聊到宗教問題起衝突，林福心就一巴掌
    打向林曹緒梅，林曹緒梅重心不穩，林福心就繼續要打第二
    次，林曹緒梅要跟林福心抵抗拉扯，兩人推擠就撞到東西」
    等語，雖與被告辯詞大致相符，惟證人林昭明係被告之丈夫
    ，證詞難免有迴護被告之情，再被告與證人林福心縱有拉扯
    ，可否造成如現場照片所示物品墜落散布之情況，此被告所
    辯情節，與現場跡證未符之處，已如前述，從而證人林昭明
    於警偵訊之證詞，難認與事實相符，實難採信。
  (三)綜上所述，足認被告係基於故意而損壞證人林福心所有之蓮
    花造型玻璃燈2 個、蠟燭1 個、開運竹盆1 個、佛珠1 串，
    致令不堪用，其罪證明確，被告犯行洵堪認定，自應依法論
    科。
二、論罪科刑
  (一)按刑法第354 條之毀損罪，以使所毀損之物失其全部或一部
    之效用為構成要件，所謂「毀棄」即毀壞滅棄，而使物之本
    體全部喪失其效用及價值者；稱「損壞」即損傷破壞，改變
    物之本體而減損其一部效用或價值者；稱「致令不堪用」係
    指除毀棄損壞物之本體外，以其他不損及原物形式之方法，
    使物之一部或全部喪失其效用者而言。是核被告所為，係犯
    刑法第354 條之損壞他人物品罪。至公訴意旨尚指稱被告於
    上開時地尚有毀損煙供爐1 個，然證人林福心到庭證稱煙供
    爐係鐵製品並未損壞等情，從而公訴意旨所指被告毀損煙供
    爐部分，與刑法毀損罪之構成要件尚有不符，尚不構成該罪
    ，惟此部分與前開論罪部分係屬同一犯罪事實，爰不另為無
    罪之諭知，併此敘明。
  (二)爰審酌被告僅因與證人林福心對於宗教方面觀念不合有所爭
    執等細故，即蓄意損壞證人所有之蓮花造型玻璃燈2 個、蠟
    燭1 個、開運竹盆1 個、佛珠1 串，並衡以被告犯後態度、
    犯罪之動機、目的、手段及犯罪所生之損害等一切情狀，量
    處如主文所示之刑，並諭知易科罰金之折算標準，以資懲儆
    。
據上論斷，應依刑事訴訟法第284 條之1 、第299 條第1 項前段
，刑法第354 條、第41條第1 項前段，刑法施行法第1 條之1 ，
判決如主文。
本案經檢察官王亞樵到庭執行職務。
中    華    民    國   100    年    9     月    9     日
                  刑事第五庭法    官  吳佳齡
以上正本證明與原本無異。
如不服本判決應於收受送達後10日內向本院提出上訴書狀，並應
敘述具體理由；其未敘述上訴理由者，應於上訴期間屆滿後20日
內向本院補提理由書（均須按他造當事人之人數附繕本）「切勿
逕送上級法院」。
中    華    民    國   100    年    9     月    9     日
                            書 記 官  莊智凱
附錄論罪法條:
中華民國刑法第354條
毀棄、損壞前二條以外之他人之物或致令不堪用，足以生損害於
公眾或他人者，處 2 年以下有期徒刑、拘役或 5 百元以下罰金
。